【裁判字號】    97,交聲,331
【裁判日期】    971030
【裁判案由】    聲明異議
【裁判全文】
臺灣嘉義地方法院交通事件裁定         97年度交聲字第331號
原處分機關  交通部公路總局嘉義區監理所
異  議  人  乙○○
上列異議人因違反道路交通管理處罰條例案件，對於交通部公路
總局嘉義區監理所於97年8月22日所為之處分（原處分案號：嘉
監裁字第裁70-L00000000號），聲明異議，本院裁定如下：
    主  文
異議駁回。
    理  由
一、本件原處分機關移送意旨略以：異議人即受處分人乙○○（
    下稱異議人）於民國97年7月23日21時5分許，騎乘車牌號碼
    MCF－716號重型機車，行經燈光號誌管制之交岔路口即嘉義
    縣太保市○○路與中興路口時，有闖紅燈之違規行為，經警
    掣單舉發「闖紅燈（嘉縣警交字第L00000000號）」，經原
    處分機關即交通部公路總局嘉義區監理所（下稱「原處分機
    關」）以異議人「駕車行經有燈光號誌管制之交岔路口闖紅
    燈」，依道路交通管理處罰條例第53條第1項規定，於97年
    8月22日以嘉監裁字第裁70-L00000000號裁決書（下稱原處
    分），裁處異議人罰鍰新臺幣（下同）1,800元，並依同條
    例第63條第1項記違規點數3點等語。
二、異議人異議意旨略為：其於前揭時間，行經太保市○○路上
    ，在多個叉口上遇上第一個號誌為綠燈，其通行至第二個號
    誌轉變為紅燈，乃停下等待，豈料，該處轉角右方南新國小
    大門口前，有員警在執行紅燈右轉攔查違規車輛，見其停等
    紅燈，堅稱其有闖紅燈之違規行為，甚而要求異議人在違規
    舉發單上簽名方才願意放行，其並無闖紅燈之違規情事，原
    處分機關以前開違規事實，裁處異議人罰鍰，係屬違法，爰
    聲請撤銷原處分云云。
三、按汽車駕駛人，行經有燈光號誌管制之交岔路口闖紅燈者，
    處新臺幣1,800元以上5,400元以下罰鍰；並記違規點數3點
    ，道路交通管理處罰條例第53條第1項及第63條第1項分別定
    有明文。經查：
  (一)異議人於97年7月23日21時5分許，騎乘車牌號碼MCF－716號
    重型機車，行經燈光號誌管制之交岔路口即嘉義縣太保市○
    ○路與中興路口，經警掣單舉發異議人「闖紅燈（嘉縣警交
    字第L00000000號）」，經原處分機關以異議人「駕車行經
    有燈光號誌管制之交岔路口闖紅燈」，依道路交通管理處罰
    條例第53條第1項規定，於97年8月22日以嘉監裁字第裁70-L
    00000000號裁決書，裁處異議人罰鍰1,800元，並依同條例
    第63條第1項記違規點數3點等情，有舉發違反道路交通管理
    事件通知單、裁決書各1份存卷足參，並經異議人以異議狀
    陳明可按，自堪認定。
  (二)證人即掣單舉發本件違規事件之員警甲○○到庭證稱：「當
    時那個路口（異議人停等紅燈處）沒有停止線……異議人是
    闖北港路、中興路口（之紅燈），我當時站在南興國小的大
    門口前攔闖紅燈，他（異議人）闖紅燈看到我們才停下來…
    …我們（開單時）有錄音譯文，從頭到尾都是異議人要我們
    趕快，而他當下也承認有闖紅燈……」、「當時異議人是看
    到警察出去攔才停下，現場異議人有承認有闖紅燈。那個路
    口紅燈全部的車都有停下。異議人闖紅燈的地點是在中興路
    、北港路，我以鉛筆圈起闖紅燈處（詳如本院卷第24頁所附
    現場繪圖），當時我們在中山路、北港路南興國小處攔查，
    是異議人看到我們出去攔，異議人才停在他所繪製的機車停
    留處。」等語（見本院卷第31頁），並提出錄音光碟暨錄音
    譯文1份佐證，異議人則不否認系爭光碟為其遭證人舉發違
    規之現場錄音。參諸異議人當場陳述「不能原諒一次嗎？」
    、「（證人表示不好意思）不要說不好意思啦！自己做錯就
    要自己承擔。」等語，復多次要求證人儘速填寫舉發單並詢
    及裁罰金額、繳納期限等疑義各節，亦據本院當庭勘驗現場
    錄音光碟並參酌譯文無訛（見本院卷第44、45頁），堪認異
    議人並無否認有闖紅燈之違規情事，是證人證稱異議人當下
    承認闖紅燈之違規行為等節，尚非全然無據。況異議人於本
    院訊問時，多次供承「並沒有看到第一個紅綠燈，我當時在
    第二個紅綠燈停下，並沒有闖過去」乙節（見本院卷第31、
    32頁），亦與證人證述見異議人違規情節相符。衡情，證人
    掣單舉發時穿著制服執勤中，本身即受有行政懲處責任監督
    ，其又到庭具結作證，係以刑事責任擔保其證言真實，且查
    無足以令人懷疑證人證述為不可採之品性證據或前科證據存
    在，故證人前揭證述內容，應足採信。是異議人於前述時地
    ，騎乘前開重型機車，行經設有燈光號誌管制設施路口時，
    有闖紅燈違規行為，應可確認。
  (三)異議人另謂證人並沒有提出錄影證據，如何認定其有闖紅燈
    違規事實云云。惟按警察舉發交通違規行為，不以照相或錄
    影為必要證明方法，若強求各種交通違規行為，均需以照相
    或錄影為其裁罰依據，事實上，殆不可行，蓋諸多違規行為
    發生難以預期，違規狀態稍縱即逝，如闖紅燈（在未設置闖
    紅燈自動照相儀器處所）；未戴安全帽騎士見警攔查，隨即
    戴上安全帽；未繫安全帶汽車駕駛見警攔查，隨即繫上安全
    帶等情形，根本無法期待此類違規行為均須照相為證，且警
    察係在現場執行維持交通勤務，該路段交通繁忙情況，必較
    一般路段為甚，警察在現場執行交通勤務時，係立於親自見
    聞事實，應無可能恣意擅斷。是本件縱未有照相、錄影存證
    ，但異議人既確於上開時地，騎乘重型機車闖紅燈違規事實
    ，自應處罰。再者，警員舉發交通違規案件，本質為行政行
    為，本可依事件性質及舉發當時其他相關狀況，而為不同方
    式取締或逕行舉發，此為執行公權力所必然，而非必以照相
    或攝影等方式為之。是公務員執行職務係代表國家行使公權
    力，本即具有公信力，如謂公務員一切行政行為均需預留證
    據以證其實，則國家行政勢必窒礙難行，據此刑事訴訟法就
    犯罪證據有關規定與行政秩序罰之交通違規裁罰本質不合部
    分，自不在準用之列。本院應認交通勤務警察舉發交通違規
    事件時，若為其親眼所見並有相當證據足認駕駛人確有違規
    行為，則其舉發即應推定為真正，並非以有照片、錄影帶等
    存證為必要。異議人辯稱，警員舉發違規闖紅燈，需提出相
    關證據為證云云，容有誤解。
  (四)綜上，交通部公路總局嘉義區監理所依上開違反道路交通管
    理事件統一裁罰基準表，於97年8月22日，以裁決書裁處異
    議人應繳納1,800元罰鍰，並記違規點數3點，於法並無不合
    。本件異議為無理由，應予駁回。
四、據上論結，應依道路交通案件處理辦法第19條，裁定如主文
    。
中    華    民    國    97    年    10    月    30    日
                  交通法庭法  官  王慧娟
上列正本證明與原本無異。
如不服本裁定，應於裁定送達後5日內向本院提出抗告狀（應附
繕本）。
中    華    民    國    97    年    10    月    30    日
                          書記官  黃子祝


司法院資訊處製作；財團法人民間司法改革基金會備份。
